臺灣高等法院花蓮分院民事判決  
111年度上字第26號
上  訴  人  楊玉芳  
被 上訴 人  張祐禎  

上列當事人間請求返還價金等事件，上訴人對於中華民國111年3
月23日臺灣花蓮地方法院110年度訴字第192號第一審判決提起上
訴，本院於111年10月13日言詞辯論終結，判決如下：
    主  文
上訴駁回。
第二審訴訟費用由上訴人負擔。
    事實及理由
一、上訴人主張：兩造於民國109年10月7日簽立買賣契約，約定
    由伊以總價新臺幣（下同）1,200萬元向被上訴人購買其所
    有坐落於○○縣○○市○○段000地號土地及其上建物即同段213建
    號建物（門牌號碼為○○縣○○市○○路00號，以下稱系爭房屋，
    並與坐落基地合稱系爭房地），並約定系爭房屋裝潢費用10
    0萬元由被上訴人負擔，另口頭約定委由訴外人即兩造買賣
    仲介人之鍾侑芸協助裝潢事宜、於109年12月底前將系爭房
    屋裝潢至足供伊居住之程度。詎被上訴人未依約支付裝潢費
    用致伊未能如期裝潢系爭房屋，更未於上開期限內點交系爭
    房地予伊，屢經伊催告仍迄未履行契約義務，違反系爭買賣
    契約第9條第1項前段約定，爰依系爭買賣契約第11條，並以
    伊於原審110年11月3日民事準備三狀繕本之送達為解除系爭
    買賣契約之意思表示，被上訴人自應返還伊已付之價金120
    萬元並依約給付同額之違約金等語，並聲明：㈠被上訴人應
    給付上訴人240萬元，及自110年11月12日起至清償日止，按
    週年利率5%計算之利息；㈡願供擔保，請准宣告假執行（未
    繫屬本院部分，不予贅述）。
二、被上訴人則以：系爭買賣契約所約定之買賣總價金額實係因
    應上訴人要求附加100萬元裝潢費用而來，故伊雖有同意支
    付系爭房屋裝潢費用，惟依系爭買賣契約之約定，上訴人須
    提出足供伊申報扣抵房地合一稅捐之裝潢費用發票後向伊請
    款，伊未曾同意先行支付裝潢費用，上訴人未依約提出發票
    供伊申報扣抵稅捐，伊即無義務支付裝潢費用。又系爭買賣
    契約已明定交屋期限為110年4月18日，而伊於110年2月間完
    成法院點交程序後旋即通知上訴人偕同辦理交屋手續，實無
    遲延履約或違約之情。本件實為上訴人先對伊提起刑事詐欺
    告訴，經伊通知履約未果，上訴人主張解除系爭買賣契約，
    請求返還價金及給付違約金，並無理由等語，資為抗辯。並
    聲明：上訴人之訴駁回。
三、原審為上訴人敗訴之判決，上訴人不服，就原判決備位聲明
    部分提起上訴，上訴聲明：㈠原判決廢棄。㈡被上訴人應給付
    上訴人240萬元，及自110年11月12日起至清償日止，按週年
    利率5%計算之利息。㈢願供擔保，請准宣告假執行。被上訴
    人答辯聲明：上訴駁回。
四、本院之判斷：
　㈠兩造於109年10月7日簽立系爭買賣契約，約定上訴人以買賣
    總價1200萬元購買被上訴人所有之系爭房地，其中第11條第
    1項約定：「賣方（即被上訴人）違反第七條（所有權移轉
    ）第一項或第二項、第九條（交屋）第一項前段約定時，買
    方（即上訴人）得定相當期限催告賣方解決，逾期仍未解決
    者，買方得解除本契約。解約時賣方除應將買方已支付之房
    地價款並附加每日按萬分之二單利計算之金額，全部退還買
    方外，並應支付與已付房地價款同額之違約金；惟該違約金
    以不超過房地總價款百分之十五為限。買方不得另行請求損
    害賠償。」，兩造另於契約書封面頁書寫約定：「⒈成交價
    新台幣壹仟貳佰萬元正。⒉賣方願出新台幣壹佰萬元（裝潢
    費）（由買方出示發票補齊）。⒊買賣雙方不得任意毀約。⒋
    10/18付定金新台幣肆拾萬元正。⒌10/25付定金新台幣柒拾
    萬元正（不足部分以本票支付）10/17收斡旋金新台幣壹拾
    萬元正（貸款不足以本票支付）交屋於點交後、交於買方，
    4/18完成過戶手續。⒍貸款不足部分以本票支付。」等內容
    。被上訴人已受領上訴人所支付系爭房地價金共120萬元等
    情，有系爭買賣契約、領款收據、郵政跨行匯款申請書、中
    國信託銀行匯款申請書附卷可稽，且為兩造所不爭，此部分
    之事實，自堪認定。
　㈡上訴人主張被上訴人未於109年12月底前裝潢完成並交付系爭
    房屋，違反系爭買賣契約第9條第1項等語，惟上訴人於原審
    審理時自承：「簽約前我們就已經溝通過，我知道要買的標
    的物房子是哪間，鍾侑芸在簽約當時有跟我說這是法拍屋，
    鍾侑芸跟我講說大概11、12月就可以交屋，張祐禎有在場也
    沒有否認這件事。該文件範本下方之手寫文字都是鍾侑芸寫
    的，當下我有看過，但我們雙方花比較多時間在討論裝潢費
    由何人支付和金額的部分，其他的內容比較沒有特別鑽研，
    就交屋於點交後交付買方，4/18完成過戶手續的內容部分，
    本來是講好兩年之後才要完成過戶，是因為被告說買法拍屋
    又立即轉手要課比較多的稅，但是我想說11、12月就可以搬
    進去住了，應該要趕快完成過戶，鍾侑芸說要裝潢、房貸需
    要一些時間，大概半年，我想這個時間也差不多，所以鍾侑
    芸就講了4/18的時間，我後來也沒有反對。」等語（見原審
    卷㈠第395頁）。另系爭買賣契約上記載在4/18完成過戶手續
    可知，被上訴人應於該日前完成交屋及過戶即可，即已履行
    出賣人之義務。再者，由系爭買賣契約所載之內容觀之，其
    中就裝潢費用100萬元約定部分，契約係記載「2.賣方願出1
    00萬元（裝潢費）（由買方出示發票補齊）。」（見原審卷
    ㈠第65頁），依該約定，及上開系爭契約做成當時之錄音譯
    文內容（見原審卷㈠第211頁）綜合以觀，被上訴人抗辯該約
    定係由上訴人提供裝潢費用100萬元之發票予被上訴人後，
    此部分金額最後應由被上訴人支付一情，即非全然無據。上
    訴人迄未提供100萬元發票予被上訴人，為上訴人所不否認
    ，則系爭房屋因而無法裝潢及交屋，即難謂係可歸責於被上
    訴人之事由所致。況系爭房地於109年9月23日經拍定後，原
    審法院民事執行處於109年12月9日核發權利移轉證明書，嗣
    被上訴人於110年1月22日具狀聲請點交後，原審法院民事執
    行處於110年2月19日現場點交被上訴人，有執行命令、聲請
    點交狀、執行點交筆錄、權利移轉證書分別在卷可參（見原
    審卷㈠第147頁至第149頁、第248頁、第257頁至第258頁、第
    261頁），亦仍距原約定交屋時間，尚有2個月，並無顯然延
    宕之情事，自亦難認被上訴人有何可歸責之事由。上訴人徒
    以本件系爭房屋裝潢費應由被上訴人支付，而被上訴人迄未
    支付且未交付系爭房地，違反系爭買賣契約之約定等語，即
    不足採。
　㈢綜上，本件被上訴人交屋時間應為110年4月18日前，又就給
    付裝潢費用部分，應為上訴人先提出裝潢費用100萬元之發
    票後，被上訴人再將該金額給付予上訴人，而非被上訴人先
    為給付之義務。故上訴人主張被上訴人違約一情，即難憑採
    。是本件最後無法完成系爭房地之買賣及移轉登記等事項，
    顯難可歸責於被上訴人，故上訴人主張被上訴人有違反系爭
    買賣契約第9條第1項約定，而依第11條解除系爭買賣契約，
    並無理由。
五、綜上所述，上訴人依系爭買賣契約第11條約定，請求被上訴
    人給付240萬元本息，尚屬無據，不應准許。原審判決上訴
    人敗訴，於法並無不合，上訴意旨求為廢棄改判，自無理由
    ，其上訴應予駁回。至上訴人請求傳訊證人胡家惠經核並無
    必要，應予駁回。
六、本件事證已臻明確，兩造其餘主張、陳述及所提之證據暨攻
    擊防禦方法，經本院審酌後，認均與本案判決結果無影響，
    爰不一一論列，附此敘明。
據上論結，本件上訴為無理由，依民事訴訟法第449條第1項、第
78條，判決如主文。　　
中　　華　　民　　國　　111 　年　　11　　月　　3 　　日
                  民事庭審判長法   官 張宏節
　　　　　　　　　　　　　　　法   官 林碧玲
　　　　　　　　　　　　　　　法   官 林恒祺
以上正本係照原本作成。
如不服本判決，應於收受送達後20日內向本院提出上訴書狀，其
未表明上訴理由者，應於提出上訴後20日內向本院補提理由書狀
（均須按他造當事人之人數附繕本）。上訴時應提出委任律師或
具有律師資格之人之委任狀；委任有律師資格者，另應附具律師
資格證書及釋明委任人與受任人有民事訴訟法第466條之1第l項
但書或第2項（詳附註）所定關係之釋明文書影本。如委任律師
提起上訴者，應一併繳納上訴審裁判費。
中　　華　　民　　國　　111 　年　　11　　月　　3 　　日
                              書記官  蔣若芸
附  註：
民事訴訟法第466條之1（第1項、第2項）：
對於第二審判決上訴，上訴人應委任律師為訴訟代理人。但上訴
人或其法定代理人具有律師資格者，不在此限。
上訴人之配偶、三親等內之血親、二親等內之姻親，或上訴人為
法人、中央或地方機關時，其所屬專任人員具有律師資格並經法
院認為適當者，亦得為第三審訴訟代理人。